【裁判字號】    89,上訴,1365
【裁判日期】    890919
【裁判案由】    毒品危害防制條例
【裁判全文】
臺灣高等法院臺南分院刑事判決        八十九年度上訴字第一三六五號  Ａ
      上  訴  人
      即  被  告  乙  ○  ○
      選任辯護人  于  志  良
右上訴人因違反毒品危害防制條例案件，不服臺灣臺南地方法院八十九年度易緝字第
九四號中華民國八十九年九月十九日第一審判決（起訴案號：臺灣臺南地方法院檢察
署八十八年度偵字第九八六四號，併辦案號：同署八十九年度毒偵緝字第二三三號）
，提起上訴，本院判決如左：
      主      文
原判決撤銷。
乙○○連續販賣第二級毒品，處有期徒刑肆年。扣案之安非他命壹包（驗餘淨重貳點
玖公克）沒收銷燬之；另扣案之安非他命包裝袋重零點壹公克、序號00000
00000號之行動電話壹支、分裝匙貳支、塑膠空夾鏈袋伍個均沒收；販賣毒品所
得新台幣陸仟元沒收，如全部或一部不能沒收時，以其財產抵償之。
      事      實
一、乙○○於民國八十八年六月間起，多次向綽號「阿喜」之詹侑錫購入第二級毒品
    安非他命，除供自己施用（施用部分另行處理）外，並基於意圖營利之概括犯意
    ，連續於同年七月二十九日及八月三日，先後二次在台南縣永康市○○街「花之
    鄉」出租套房九０七室販賣安非他命予甲○○（另案偵辦），每次賣半錢重，售
    價新台幣（下同）三千元，嗣經警於同年八月六日查獲甲○○，由何某配合警方
    ，打乙○○販賣毒品所用之序號0000000000號行動電話，佯稱欲購買
    毒品，約陳某於同日二十一時五十分許，在台南縣永康市○○路五一三號前之雙
    子星檳榔攤前交易，屆時乙○○果然依約攜帶安非他命前往，即遭埋伏警員當場
    查獲而未遂，並在陳某駕駛之牌照Ｄ２－８６１２號小客車內起出安非他命一包
    （驗餘淨重二‧九三公克、包裝袋重０‧三一公克）、塑膠空夾鏈袋五個、序號
    0000000000號行動電話一支、分裝匙二支，乙○○並供出其安非他命
    來源，因而查獲詹侑錫非法販賣安非他命。
二、案經台南市警察局第二分局移送台灣台南地方法院檢察署檢察官偵查起訴及移送
    併辦。
      理      由
一、訊之上訴人即被告乙○○否認其有販賣安非他命犯行，辯稱：伊係與甲○○共同
    出資向「阿喜」購買安非他命吸食，證人甲○○亦認識「阿喜」云云。
二、經查：
  (1)前揭事實，業據證人甲○○於警訊中證述甚詳，而甲○○於八十八年八月六日為
    警方查獲後，何某配合警方經以電話與被告相約欲購買毒品，被告果依約攜帶毒
    品安非他命前往赴約，且其所攜帶之數量亦與二人平時交易之數量（半錢重）相
    吻合，足證何某警訊所供為真實。雖何某於偵查中及原審翻異前供，改稱以往係
    被告無償提供其安非他命，供其試貨云云，惟若被告僅多次供其試貨，而證人甲
    ○○均未購買，此不但有違常情，亦與被告所稱之二人合資購買毒品等情不符，
    顯然不足採信。此外，被告及證人甲○○均稱二人僅認識一個多月，二人並不熟
    ，衡情焉有無償提供安非他命供其吸用二次之理。
  (2)本件復有被告攜帶供出售之安非他命一包、預備供分裝安非他命用之塑膠空夾鏈
    袋五個、及供販賣安非他命所用之序號0000000000號行動電話一支、
    分裝匙二支扣案可資佐證，參以被告與證人甲○○相識，彼此並無恩怨等情，業
    據被告陳明在卷，衡情證人應無挾怨誣攀之理，所證應屬可信。
  (3)被告因始終未承認有販賣犯行，固無從得悉其究竟以何價格買入再行出售以牟利
    ，惟查販賣毒品安非他命係違法行為，非可公然為之，且為政府嚴加追緝之犯罪
    ，人盡皆知，被告販售安非他命予明來寶，苟無從中賺取買賣差價，衡情應無平
    白甘冒峻罰之危險，無償轉讓安非他命予他人之理，是販賣之利得，除經坦承犯
    行，或價量俱臻明確外，委難察得實情，販賣之人從價差或量差中牟利，方式雖
    異，其意圖營利之非法販賣行為則一，其販入之價格當比販出之價格為低，應屬
    合理之推論，其有賺取差價牟利之事實甚明，因此，即使未經查得販賣之實際利
    得，但除非別有事證，足認係按同一價量轉讓，確未牟利外，尚難執此遽認非法
    販賣之證據有所不足，是被告意圖營利販賣安非他命之犯行，亦堪認定。
  (4)又被告於八十八年八月六日攜帶一包結晶物品至台南縣永康市○○路五一三號前
    之雙子星檳榔攤前，販賣予甲○○時為警當場查獲扣案，經送檢驗結果確係毒品
    甲基安非他命（驗餘淨重二‧九三公克、包裝袋重０‧三一公克），有法務部調
    查局八十九年七月十七日（八九）陸（一）字第八九０５０一一０號檢驗通知書
    在卷足憑，足證被告販賣予甲○○之物品確是安非他命無訛。
  (5)綜上所述，顯見被告所辯顯係飾卸之詞，不足採信。本案事證明確，被告犯行洵
    堪認定。
三、按「安非他命」係毒品危害防制條例第二條第一項第二款所列之第二級毒品。被
    告非法販賣安非他命，核其所為，係犯毒品危害防制條例第四條第二項之販賣第
    二級毒品罪。被告於八十八年八月六日二十一時五十分許之販賣犯行，係由證人
    甲○○經警授意購買，並無購買之合意，應構成同條例第四條第二項、第五項之
    販賣安非他命未遂罪。其先後二次販賣既遂及一次販賣未遂犯行，時間緊接，基
    本犯罪構成要件相同，顯係基於概括之犯意反覆為之，應依連續犯之規定論以一
    罪，法定本刑無期徒刑部分，依法不得加重，法定本刑有期徒刑、罰金部分依法
    加重其刑。又被告經警查獲後供出其毒品安非他命來源係向詹侑錫購買，而經警
    破獲詹侑錫販賣安非他命之事實，有台南市警察局第二分局八十九年十一月二十
    三日（八九）南市警二刑字第一○○七五號函在卷稽，應依毒品危害防制條例第
    十七條之規定減輕其刑，爰先加重後減輕之。
四、原審予被告論罪科刑，固非無見，惟(1)按毒品危害防制條例第十八條第一項所規
    定：「查獲之毒品，不問屬於犯人與否，均沒收銷燬之」，應以毒品本身為限，
    並不及於外包裝（參見最高法院八十八年台上字第五○三三號刑事判決），因此
    ，應就扣案之毒品淨重若干，依毒品危害防制條例第十八條第一項前段沒收銷燬
    之，另外「毒品之外包裝若干」則為供販賣毒品所用之物，應另依毒品危害防制
    條例第十九條第一項沒收之。本件原判決未將扣案安非他命包裝袋重０．三一公
    克，依毒品危害防制條例第十九條第一項前段宣告沒收，顯有未洽；(2)被告供出
    其毒品來源，因而查獲詹侑錫非法販賣安非他命，原判決未查明並依法減輕其刑
    ，亦有未洽。被告上訴意旨否認其有販賣安非他命之犯行，雖不足採，但原判決
    既有可議，無可維持，應由本院撤銷原判決改判。爰審酌被告品行、犯罪之目的
    、手段、被告販賣毒品，戕害他人身體健康甚鉅，對社會秩序損害非輕，及其販
    賣之數量、時間長短、犯罪後飾詞圖卸毫無悔意等一切情狀，量處如主文第二項
    所示之刑，以資懲儆。
五、又扣案之安非他命一包（淨重二．九三公克）係違禁物，依毒品危害防制條例第
    十八條第一項宣告沒收並銷燬之；另扣案之安非他命包裝袋重０．三一公克、序
    號0000000000號行動電話一支、分裝匙五個為被告所有，供其販賣毒
    品所用之物，應同條例第十九條第一項前段宣告沒收；被告以每次三千元，共販
    賣二次予甲○○，業據證人甲○○於偵查中證述明確，是被告販賣毒品所得現金
    六千元，為犯罪所得之財物，雖未扣案，然不能證明業已費失，併依毒品危害防
    制條例第十九條第一項之規定宣告沒收，如全部或一部不能沒收時，以其財產抵
    償之；扣案之塑膠空夾鏈袋伍個為被告所有供犯罪預備之物，依刑法第三十八條
    第一項第二款宣告沒收。
六、併案意旨略以：乙○○經觀察勒戒完畢後，復基於同一販賣安非他命之概括犯意
    ，與友人黃志銘（應由檢察官另行起訴）基於共同之犯意聯絡，於八十九年一月
    二十一日下午五時許及同日晚間十時左右，在台南市大成國中及民生路上之不詳
    地點，由黃志銘車上把風，注意有無警方查緝，乙○○下車與第三人許天祥交易
    之方式，販賣安非他命與許天祥吸用，乙○○並將其專供毒品交易所用之電子秤
    寄存於黃志銘處，乙○○並與黃志銘另共同販售海洛因與其他不詳姓名之人，嗣
    經警於八十九年一月二十二日凌晨一時十五分許，於台南市○○路○段四五九巷
    四十號前，查獲黃志銘及其所保管之電子秤一個，並由黃某配合警方，於乙○○
    打序號0000000000號行動電話聯絡黃某到台南縣西港大橋附近加油站
    旁之檳榔攤欲交付毒品時，然經乙○○發覺逃逸，後於八十九年五月十五日十四
    時許，經警於台南縣西港鄉○○村○○街八之一八五號七樓之六緝捕獲乙○○，
    並搜出安非他命二包、海洛因及第三級毒品FM2八顆云云。經查：
    (1)其中被告販售第一級毒品海洛因及持有第三級毒品FM2 八顆部分與被告販賣第
      二級毒品安非他命之犯行，其犯意有別、犯罪構成要件亦不相符，與本案無連
      續犯之關係，原判決已說明，應予退回地檢署另行偵查起訴。
    (2)至於檢察官併辦意旨認被告亦曾與第三人黃志銘共同販售安非他命與第三人許
      天祥云云。惟按犯罪事實應依證據認定之，無證據不得推定其犯罪事實。又不
      能證明被告犯罪者，應諭知無罪之判決，刑事訴訟法第一百五十四條、第三百
      零一條第一項分別定有明文。又事實之認定，應憑證據，如未能發現相當證據
      ，或證據不足以證明，自不能以推測或擬制之方法，為裁判基礎（最高法院四
      十年台上字第八六號判例參照）。另按認定犯罪事實，所憑之證據，雖不以直
      接證據為限，間接證據亦包括在內，然無論直接或間接證據，其為訴訟上之證
      明，須於通常一般之人均不致於有所懷疑，而得確信其為真實之程度者，始得
      據之為有罪之認定，倘其證明尚未達到此一程度，而有合理性懷疑之存在時，
      即無從為有罪之認定，此亦有最高法院七十六年台上字第四九八六號判例可資
      參照。此部份之事實業為被告所否認，經查證人黃志銘於檢察官偵查中稱被告
      係販賣毒品海洛因（於原審審理中，證人黃志銘則否認任何共同販賣毒品之犯
      行），並未證述被告有販賣安非他命與許天祥之犯行；次查經原審調閱許天祥
      涉嫌違反毒品條例案件偵查卷宗（八十八年度毒偵字第四三０號等卷）之結果
      ，證人許天祥雖自承吸用安非他命，但其陳述之供貨者多人均非被告，有該卷
      證可稽，是檢察官移送之該部分，被告犯罪尚屬不能證明，此外，復無其他積
      極證據證明被告有公訴人所指此部份販賣安非他命犯行，惟公訴人認與前開起
      訴部分有連續犯裁判上一罪之關係，附此敘明。
據上論結，應依刑事訴訟法第三百六十九條第一項前段、第三百六十四條、第二百九
十九條第一項前段，毒品危害防制條例第四條第二項、第十七條、第十八條第一項前
段、第十九條第一項，刑法第十一條前段、第五十六條、第三十八條第一項第二款，
判決如主文。
本案經檢察官李傳來到庭執行職務。
中    華    民    國      八十九      年      十二      月    二十一    日
                                  臺灣高等法院臺南分院刑事第三庭
                                      審判長法官  黃    聰    明
                                            法官  楊    省    三
                                            法官  黃    三    哲
右正本證明與原本無異。
如不服本判決，應於判決送達後十日內向本院提出上訴狀，其未敘述理由者並應於提
出上訴狀後十日內向本院補提理由書（應附繕本)。
                                      法院書記官  陳    淑    貞
中    華    民    國      八十九      年      十二      月    二十二    日
附錄本案所犯法條全文：
毒品危害防制條例第四條第二項：
製造、運輸、販賣第二級毒品者，處無期徒刑或七年以上有期徒刑，得併科新臺幣七
百萬元以下罰金。


司法院資訊處製作；財團法人民間司法改革基金會備份。
